【裁判字號】    93,訴,2825
【裁判日期】    950508
【裁判案由】    回復原狀等
【裁判全文】
臺灣高雄地方法院民事判決              93年度訴字第2825號
原      告  景強有限公司
法定代理人  丙○
訴訟代理人  洪嘉鴻律師
複代理人    丁○○
被      告  巨晶企業有限公司
法定代理人  蘇哲
訴訟代理人  張榮作律師
上列當事人間請求回復原狀等事件，本院於民國95年4 月20日言
詞辯論終結，判決如下：
  主      文
原告之訴及假執行之聲請均駁回。
訴訟費用由原告負擔。
  事實及理由
一、按當事人喪失訴訟能力或法定代理人死亡或其代理權消滅者
    ，有法定代理人或取得訴訟能力之本人，於得為承受訴訟時
    ，應即為承受訴訟之聲明，民事訴訟法第172 條、第175 條
    定有明文。本件被告法定代理人於訴訟進行中更換為蘇哲
    ，其於民國94年7 月8 日具狀陳明承受訴訟，自應予准許。
二、原告主張：原告於93年7 月7 日與被告簽訂買賣契約，約定
    以美金91,800元向被告購買丙烯酸正丁酯（BUTYL-ACRYLATE
    ）60公噸，被告則將貨物分3 次以貨櫃運往原告指定之中國
    廈門長天塑化有限公司（下稱「長天公司」）。嗣長天公司
    於93年7 月31日開啟第一批貨櫃後，發現被告所交付之貨物
    為純度較低之水性膠帶糊（BUTYL-ACRYLATE-EMULSION） ，
    而非兩造約定之丙烯酸正丁酯，原告乃通知被告表示欲退還
    貨物，詎被告竟置之不理並拒絕受領退貨，原告不得已遂將
    前開貨物以美金54,600元轉賣第三人，故原告自得解除兩造
    之買賣契約，或依民法不完全給付及物之瑕疵擔保之規定，
    請求被告給付差價美金37,200元，暨轉賣該批貨物所支出之
    運費、保險費及其他相關費用，計美金926 元及新臺幣215,
    529 元。況本件縱認買賣契約之當事人為訴外人乙○○與被
    告，惟乙○○與被告對買賣標的物究係水性膠帶糊或丙烯酸
    正丁酯，並未達成合意，買賣契約並未成立，被告無法律上
    原因受領買賣價金，自應負返還責任。為此，爰聲明請求被
    告給付美金38,126元及新臺幣215,529 元，暨均自起訴狀繕
    本送達翌日起至清償日止，按週年利率5 ％計算之利息，並
    聲明願供擔保，請准宣告假執行等語。
三、被告則以：原告並非買賣契約當事人，本件係乙○○向被告
    購買水性膠帶糊，乙○○再委託原告辦理出口報關事宜，被
    告為配合原告報關所需，方簽署由原告所提供之文件，故原
    告主張解除買賣契約，並請求被告給付差價及轉賣該批貨物
    所衍生之相關費用美金，自無理由。又被告係依買賣契約受
    領買賣價金，自無成立不當得利可言等語為辯。並聲明：(一)
    駁回原告之訴。(二)如受不利判決，願供擔保請准免為假執行
    。
四、得心證之理由：本件依兩造之陳述，爭執之重點應為：(一)兩
    造有無締結買賣契約？(二)原告得否依不當得利之規定請求被
    告返還美金38,126元及新臺幣215,529 元暨法定遲延利息？
五、經查：
  (一)兩造有無締結買賣契約？
    本件原告主張兩造間存有買賣契約乙節，雖據其提出英文買
    賣契約影本、出口報單及中譯本各1 份佐證，惟為被告所否
    認。而證人乙○○於本院審理時到庭證稱：伊於93年7 月間
    向被告購買丙烯酸正丁酯，當時並未表示是代原告向被告買
    受貨品，當天甲○○、戊○○、馮戡雄均在場，伊並和被告
    約定，由被告去調貨，調到的貨均由伊買下，因為伊在國內
    沒有公司，所以才請原告幫忙辦理出口業務，並以原告名義
    與被告簽約等語（見本院94年7 月7 日言詞辯論筆錄），與
    證人甲○○證稱：乙○○是馮戡雄介紹的，93年7 月2 日乙○○到伊住處說他要買膠水即水性膠帶糊，因為伊對膠水不
    懂，就聯絡曾經在南亞塑膠工業股份有限公司（下稱「南亞
    公司」）任職之戊○○到場說明，後來乙○○從大陸打電話
    給伊說要買水性膠帶糊，伊不知道為何原告會介入，但伊確
    定當時這批貨是乙○○要買的等語；證人戊○○證稱：伊以
    前在南亞公司仁武廠擔任課長，93年7 月2 日伊與甲○○、
    乙○○在甲○○住處，向乙○○說明水性膠帶糊與丙烯酸正
    丁酯之不同，乙○○說是他自己要買的等語（以上均見本院
    94 年6月9 日言詞辯論筆錄），就其中證人乙○○方係買受
    人乙節，均為一致之證述，並與被告所述情節相符，加以原
    告除對前開證人所述交易過程不爭執外，並未舉證證明其曾
    派員與被告洽談買賣丙烯酸正丁酯或水性膠帶糊事宜，則本
    件與被告締結買賣契約之當事人應為乙○○而非原告，原告
    僅代乙○○給付買賣價金予被告，並代乙○○辦理出口事務
    ，迨無疑義。原告所提前開英文買賣契約書，應如同證人乙○○所述，係因乙○○委請原告辦理出口業務方行簽訂，該
    契約僅為辦理出口所用，自無從執之推論兩造間確有成立買
    賣契約。又原告既非買賣契約之當事人，自無解除系爭買賣
    契約或依買賣契約請求被告賠償之權利，是原告主張解除兩
    造之買賣契約，或依民法不完全給付及物之瑕疵擔保之規定
    ，請求被告賠償美金38,126元及新臺幣215,529 元暨法定遲
    延利息，均無所據。
  (二)原告得否依不當得利之規定請求被告返還美金38,126元及新
    臺幣215,529 元暨法定遲延利息？
  1.按買賣契約為諾成契約，並以價金及標的物為其要素，故倘
    當事人就買賣之標的物與價金互相同意，對於買賣契約必要
    之點之意思表示即屬一致，依民法第153 條之規定，買賣契
    約即有效成立。
  2.本件證人乙○○於本院審理時到庭證稱其係向被告表示要購
    買丙烯酸正丁酯，當天有談到每噸的價格，並和被告約定，
    由被告去調貨，調到的貨均由伊買下等語，雖與證人甲○○
    到庭證稱：乙○○跟伊說要買水性膠帶糊，戊○○則到場向
    乙○○說明南亞公司所產的水性膠帶糊與臺灣塑膠工業股份
    有限公司（下稱「臺塑公司」）所產的ＢＡ即丙烯酸正丁酯
    的不同，當天乙○○並沒有確定要買那一項，他把二種產品
    的資料帶回去後，從大陸打電話說要買南亞公司生產的水性
    膠帶糊等語；證人戊○○證稱：伊有在甲○○住處向乙○○
    說明水性膠帶糊與丙烯酸正丁酯的不同，乙○○說不知道他
    的客戶要什麼，所以當場沒有決定，後來伊在電話中問乙○○要買那一個產品，乙○○表示確定要買水性膠帶糊等語（
    以上均見本院94年6 月9 日言詞辯論筆錄），不相符合，惟
    南亞公司僅出售水性膠帶糊，並未出售丙烯酸正丁酯，臺塑
    公司僅出售丙烯酸正丁酯，未出售水性膠帶糊等節，有南亞
    公司95年3 月15日南亞北總字第00467 號函及臺塑公司95年
    4 月17日函文各1 份在卷可稽，且乙○○就系爭買賣曾提供
    新臺幣100 餘萬元保證金存放南亞公司，亦為乙○○自承屬
    實，倘乙○○並非向被告表示要購買水性膠帶糊，當無可能
    自行提供新臺幣100 餘萬元保證金存放南亞公司。況南亞公
    司於被告將貨物運往長天公司前，所提供予原告及乙○○之
    該批貨物原產地證明書及包裝明細表，其上均有明確記載所
    出售之貨物為水性膠帶糊，有原產地證明書及包裝明細表影
    本各1 份在卷可稽，且依南亞公司及臺塑公司所提供之資料
    ，93年7 月份水性膠帶糊每公噸報價約美金1,100 元至1,35
    0 元，以1 美元兌換新臺幣32元計算，每公斤約折合新臺幣
    35元至43元，丙烯酸正丁酯依裝載方式不同，每公斤報價則
    為新臺幣47.5元至49.5元，而被告售予乙○○之價格，依出
    口報單所載，每公斤僅約51.5元，故倘乙○○係向被告表示
    要購買丙烯酸正丁酯，扣除必要支出之費用後，被告幾無利
    可圖，當不可能與之交易。是乙○○應係向被告表示要購買
    水性膠帶糊無誤，雙方就買賣標的物及價金應已達成合意，
    依前開民法之規定，買賣契約即有效成立。原告主張乙○○
    與被告間買賣契約並未成立，並無所據，因而，被告依買賣
    契約受領買賣價金，自無成立不當得利可言，原告依不當得
    利之法律關係，請求被告返還前開金額，亦非有據。
六、綜上所述，本件買賣契約之當事人為乙○○與被告，原告並
    非買賣契約之當事人，無解除系爭買賣契約或依買賣契約請
    求被告賠償之權利，被告依買賣契約受領買賣價金，亦非無
    法律上原因。從而，原告主張解除約，或依民法不完全給付
    、物之瑕疵擔保及不當得利之規定，求被告給付美金38,126
    元及新臺幣215,529 元暨法定遲延利息，為無理由，應予駁
    回。又原告既受敗訴之判決，其假執行之聲請，即失所附麗
    ，應併予駁回。
據上論結，本件原告之訴為無理由，依民事訴訟法第78條，判決
如主文。
中    華    民    國    95    年    5     月    8     日
                  民事第六庭  法  官  劉傑民
正本係照原本作成。
如不服本判決，應於送達後20日內，向本院提出上訴狀並表明上
訴理由，如於本判決宣示後送達前提起上訴者，應於判決送達後
10日內補提上訴理由書（須附繕本）。
中    華    民    國    95    年    5     月    8     日
                              書記官  許雅惠


司法院資訊處製作；財團法人民間司法改革基金會備份。
